【裁判字號】    95,訴,2362
【裁判日期】    951229
【裁判案由】    毒品危害防制條例
【裁判全文】
臺灣高雄地方法院刑事判決              95年度訴字第2362號
公  訴  人  臺灣高雄地方法院檢察署檢察官
被      告  甲○○
                      弄1號（另案在臺灣高雄第二監獄執行
上列被告因毒品危害防制條例案件，經檢察官提起公訴（95年度
毒偵字第4523號）及追加起訴（95年度毒偵字第6925、7979號）
，本院判決如下：
    主  文
甲○○連續施用第一級毒品，累犯，處有期徒刑壹年，扣案之海
洛因壹包（含包裝袋。驗餘淨重零點零壹公克）、殘留海洛因之
另只殘渣袋壹個，均沒收銷燬之。又施用第一級毒品，累犯，處
有期徒刑壹年，扣案之海洛因壹包（含包裝袋，驗餘淨重零點零
貳陸公克）、殘留海洛因之注射針筒壹支，均沒收銷燬之。又連
續施用第二級毒品，累犯，處有期徒刑捌月。又施用第二級毒品
，累犯，處有期徒刑捌月，扣案之甲基安非他命壹包（含包裝袋
。驗餘淨重零點零肆公克）沒收銷燬之。應執行有期徒刑貳年，
扣案之海洛因貳包（均含包裝袋。驗餘淨重分別為零點零壹公克
、零點零貳陸公克）、甲基安非他命壹包（含包裝袋。驗餘淨重
零點零肆公克）、殘留海洛因之殘渣袋壹個、殘留海洛因之注射
針筒壹支，均沒收銷燬之。
    事  實
一、甲○○前二度因施用毒品案件，分別經本院以91年度訴字第
    781 號判決處有期徒刑9 月、91年度訴字第3259號判處有期
    徒刑1 年確定，二罪接續執行，於民國93年10月14日假釋出
    監，所餘刑期於94年1 月29日屆滿，其間未經撤銷假釋，以
    已執行論。又因於94年9 月24日下午1 時許起至94年9 月26
    日晚間9 時40分許採尿前回溯24小時內，連續施用第二級毒
    品甲基安非他命之犯行，經本院於94年12月16日以94年度訴
    字第3896號判處有期徒刑5 月，並於95年1 月13日判決確定
    ；及因自93年12月底某日起至94年11月18日止，連續施用第
    一級毒品海洛因犯行，經臺灣高等法院高雄分院於95年4 月
    20日以95年度上訴字第285 號判處有期徒刑1 年3 月，並於
    95 年5月8 日判決確定（後二案均未執行完畢）。
二、另因施用毒品案件，經本院以91年度毒聲字第607 號裁定令
    入戒治處所施以強制戒治，其間經停止戒治、撤銷停止戒治
    ，嗣於92年5 月23日強制戒治執行完畢釋放。猶未戒除毒癮
    ，於前開強制戒治執行完畢釋放後5 年內，又自95年4 月21
    日起至95年6 月30日止，復基於連續施用第一級毒品之概括
    犯意；自95年7 月1 日起至95年9 月22日止，另基於施用第
    一級毒品之概括犯意，在位於高雄縣梓官鄉蚵仔寮之友人住
    處及高雄縣梓官鄉內各不詳處所之公共廁所內，均以每1 、
    2 日施用一次之頻率，施用第一級毒品海洛因多次。另自94
    年12月17日起至95年6 月30日止，基於連續施用第二級毒品
    之概括犯意；自95年7 月1 日起至95年9 月22日採尿前回溯
    24小時內某時（不含公權力拘束期間）止，另基於施用第二
    級毒品之概括犯意，均在上開處所，以每半個月施用一次之
    頻率，施用第二級毒品甲基安非他命多次。嗣先後於下列時
    、地為警查獲：
 (一) 於95年5 月12日中午12時30分許，在高雄縣梓官鄉○○路14
    0 號前為警查獲，扣得海洛因1 包（毛重0.2 公克、驗餘淨
    重0.01公克）及另一殘留海洛因之殘渣袋1 個。
 (二) 於95年8 月15日下午6 時30分許，在高雄縣梓官鄉○○○路
    港五街口為警查獲，扣得海洛因1 包（毛重0.2 公克、驗餘
    淨重0.026 公克）。
 (三) 於95年9 月22日下午4 時50分許，在高雄縣梓官鄉○○○路
    14巷口為警查獲，扣得甲基安非他命1 包（毛重0.2 公克、
    驗餘淨重0.04公克）及殘留海洛因之注射針筒1 支（95年度
    毒偵字第7979號追加起訴書漏載，應予補充）。
三、案經高雄縣政府警察局岡山分局報請臺灣高雄地方法院檢察
    署檢察官偵查起訴及追加起訴。
    理  由
一、程序部分：
    本件被告甲○○所犯均為死刑、無期徒刑、最輕本刑為3 年
    以上有期徒刑以外之罪，其於準備程序進行中，就被訴事實
    為有罪之陳述，經本院告知簡式審判程序之旨，並聽取被告
    及檢察官之意見後，合議庭認宜進行簡式審判程序，爰依刑
    事訴訟法第273 條之1 第1 項規定，裁定由受命法官獨任進
    行簡式審判程序，合先敘明。
二、事實認定部分：
 (一) 前揭事實，業據被告於本院審理時坦認不諱（本院卷第66、
    76、93頁）。且其各次為警查獲時，經警採集尿液送驗結果
    ，除95年5 月12日查獲採尿送驗結果僅呈嗎啡（即海洛因進
    入人體後之代謝物）陽性反應，未呈甲基安非他命陽性反應
    外，餘均呈嗎啡及甲基安非他命之陽性反應，分別有臺灣檢
    驗科技股份有限公司出具之尿液檢驗報告、高雄縣政府警察
    局岡山分局製作之尿液採證代碼姓名對照表各3 份附卷可稽
    （95年度毒偵字第4523號卷第39、40頁；95年度毒偵字第69
    25號卷第35、42頁；95年度毒偵字第7979號卷第47、47－1
    頁），足認被告前開自白核與科學檢驗結果相符，堪予採信
    。是被告確有於前揭時、地施用第一級毒品海洛因及第二級
    毒品甲基安非他命之犯行，已堪認定。
 (二) 又被告前因施用毒品案件，經本院以91年度毒聲字第607 號
    裁定令入戒治處所施以強制戒治，其間經停止戒治、撤銷停
    止戒治，嗣於92年5 月23日強制戒治執行完畢釋放等情，有
    臺灣高等法院被告前案紀錄表1 份在卷可參。其於強制戒治
    執行完畢釋放後，5 年內再犯本件施用毒品罪，應依毒品危
    害防制條例第23條第2 項之規定依法訴追。
 (三) 綜上，本件事證明確，被告犯行洵堪認定，應予依法論科。
三、論罪科刑部分：
 (一) 按行為後法律有變更者，適用行為時之法律。但行為後之法
    律有利於行為人者，適用最有利於行為人之法律，刑法第2
    條第1 項定有明文。又有關新舊法之比較，應就罪刑有關之
    共犯、未遂犯、想像競合犯、牽連犯、連續犯、結合犯以及
    累犯加重、自首減輕暨其他法定加減原因與加減例等一切情
    形，綜其全部罪刑之結果而為比較；又連續數行為而犯同一
    之罪名，均在新法施行前者，新法施行後，應依新法第2條
    第1 項之規定，適用最有利於行為人之法律。部分之數行為
    ，發生在新法施行前者，新法施行後，該部分適用最有利於
    行為人之法律。若其中部分之一行為或數行為，發生在新法
    施行後者，該部分不能論以連續犯（最高法院95年第8 次刑
    事庭會議決議參照）。本件被告行為後，如附表所示之相關
    法律均已變更，並俱於95年7 月1 日施行。玆經如附表所示
    之整體比較結果，裁判時之法律並非有利於被告。揆諸前開
    規定，除被告於95年7 月1 日以後所犯多次施用第一、二級
    之犯行，不得依修正前舊法適用連續犯之規定，而應另行論
    處外，其餘部分均應適用行為時即修正前之舊法規定。
 (二) 次按刑事法若干犯罪行為態樣，本質上原具有反覆、延續實
    行之特徵，立法時既予特別歸類，定為犯罪構成要件之行為
    要素，則行為人基於概括之犯意，在密切接近之一定時、地
    持續實行之複次行為，倘依社會通念，於客觀上認為符合一
    個反覆、延續性之行為觀念者，於刑法評價上，即應僅成立
    一罪。學理上所稱「集合犯」即屬之（最高法院95年度臺上
    字第1079號判決意旨參照）。由於毒品本具成癮性，施用者
    一經上癮，即難戒斷，在其主觀依賴毒品之心理下，須持續
    、密接施用毒品以解癮，再犯率高，否則難以承受毒癮發作
    之痛苦，且施用次數、重量通常與施用毒品期間成正比，各
    次施用毒品之間隔愈趨密集。是施用毒品行為，本質上具有
    反覆實施之行為特性，依社會通念，客觀上符合一個反覆、
    延續性之行為觀念，應認屬「集合犯」。本件被告自95 年7
    月1 日起至95年9 月22日止，分別多次施用第一、二級毒品
    之犯行，雖不得論以連續犯，惟其自承係以每1 、2 日施用
    一次之頻率，多次施用第一級毒品海洛因；以每半個月施用
    一次之頻率，多次施用第二級毒品甲基安非他命，則施用各
    該毒品之間隔甚短，顯係於密切接近之時間內多次施用毒品
    ，主觀上已對毒品產生依賴，是其於前開期間，多次施用第
    一級、第二級毒品之犯行，在評價上應依分別依集合犯論以
    一罪。
 (三) 另按海洛因、甲基安非他命分別為毒品危害防制條例第2 條
    第2 項第1 、2 款明定之第一級、第二級毒品。核被告所為
    ，係犯同條例第10條第1 項、第2 項之施用第一級、第二級
    毒品罪。被告於施用前後分別持有海洛因及甲基安非他命之
    低度行為，應為施用之高度行為所吸收，均不另論罪。被告
    自95年4 月21日起至95年6 月30日止，多次施用第一級毒品
    海洛因；自94年12月17日起至95年6 月30日止，多次施用第
    二級毒品甲基安非他命之犯行，各時間緊接，各自觸犯構成
    要件相同之罪名，顯係分別基於概括犯意反覆為之，各為連
    續犯，應分別依修正前刑法第56條之規定分別論以連續施用
    第一級毒品、連續施用第二級毒品各一罪，並分別加重其刑
    。另自95年7 月1 日起至95年9 月22日止，分別多次施用第
    一級毒品海洛因、第二級毒品甲基安非他命之犯行，各具有
    反覆及延續性，評價上應依分別依集合犯各論以一罪，則如
    前述。被告所犯上開連續施用第一級毒品（自95年4 月21日
    起至95年6 月30日止）、連續施用第二級毒品（自94年12月
    17 日 起至95年6 月30日止），及施用第一級毒品、施用第
    二級毒品（均自95年7 月1 日起至95年9 月22日止）共四罪
    ，犯意各別，施用之毒品級別有異，應予分論併罰。又被告
    前有如事實欄第一段所示犯罪科刑情形，有前開臺灣高等法
    院被告前案紀錄表在卷可按。其於受有期徒刑執行完畢後，
    5 年以內故意再犯本件有期徒刑以上之四罪，均構成累犯，
    應分別依修正前刑法第47條之規定加重其刑，並均依法遞加
    之。
 (四) 本院審酌被告前因施用毒品，經強制戒治後，仍未能戒除毒
    癮，且本次犯罪時間各持續甚長，次數甚多，足認其長期施
    用毒品成癮，並無戒毒意願，非經較長時間隔離其接觸毒品
    之機會，難以矯治；惟念及施用毒品究係自戕行為，尚未損
    及他人法益，且於審理時坦認犯行，犯後態度尚可等一切情
    狀，認公訴人設定條件如被告認罪時則求處2 年以下1 年1
    月以上有期徒刑，尚屬適當，爰分別量處如主文所示之刑，
    並依法定其應執行之刑。至扣案物品中：扣案之白粉2 包
    送驗結果，均屬第一級毒品海洛因（驗餘淨重依查獲順序各
    為0.01公克、0.026 公克），分別有法務部調查局95年7 月
    5 日調科壹字第22002354 4號鑑定通知書、高雄市立凱旋醫
    院95年9 月4 日高市凱醫字第2257號檢驗鑑定書各1 份在卷
    可查（本院卷第23頁、95年度毒偵字第6925號卷第49頁）。
    扣案之殘渣袋1 個、注射針筒1 支送驗結果，均呈海洛因
    陽性反應，有高雄醫學大學附設中和紀念醫院95年8 月8 日
    9508－55號、95年12月25日0000－00 0號檢驗報告各1 份在
    卷可參（本院卷第35、99頁），足認其上均有微量海洛因殘
    留。扣案之晶體1 包送驗結果，確屬第二級毒品甲基安非
    他命（驗餘淨重0.04公克），有高雄醫學大學附設中和紀念
    醫院95年12月25日0000－000 號檢驗報告1 份在卷可考（本
    院卷第100 頁）。上開扣案之海洛因2 包、甲基安非他命1
    包，均應依毒品危害防制條例第18條第1 項前段沒收銷燬之
    ；其包裝袋上均殘有微量毒品，連同殘有海洛因之殘渣袋1
    個、注射針筒1 支，均應與毒品整體同視，併依前開規定沒
    收銷燬之；鑑驗耗損部分因已滅失，毋庸宣告沒收銷燬，附
    此敘明。
四、不另為免訴部分：
 (一) 95年度毒偵字第4523號起訴書係以被告甲○○於95年5 月
    9 日之施用第一級毒品海洛因犯行，為其犯罪事實，並經本
    院於95年7 月6 日繫屬；95年度毒偵字第6925號追加起訴
    書則以被告自94年4 月起至95年8 月15日止分別施用第一級
    毒品海洛因及第二級毒品甲基安非他命之犯行，為其追加起
    訴之犯罪事實，並經本院於95年11月13日繫屬；95年度毒
    偵字第7979號追加起訴書，又以被告自94年4 月間起至95年
    9 月22日止，分別施用第一級毒品海洛因及第二級毒品甲基
    安非他命，為其追加起訴之犯罪事實，並經本院於95年11月
    27日繫屬在案，有其上蓋有本院收文戳章之各該起訴書、追
    加起訴書在卷可憑。
 (二) 然被告前因於94年9 月24日下午1 時許起至94年9 月26日晚
    間9 時40分許採尿前回溯24小時內，連續施用第二級毒品甲
    基安非他命之犯行，經本院於94年12月16日以94年度訴字第
    3896號判處有期徒刑5 月，並於95年1 月13日判決確定；及
    因自93年12月底某日起至94年11月18日止，連續施用第一級
    毒品海洛因犯行，經臺灣高等法院高雄分院於95年4 月20日
    以95年度上訴字第285 號判處有期徒刑1 年3 月，並於95年
    5 月8 日判決確定等情，有臺灣高等法院被告前案紀錄表及
    前開確定判決在卷可稽（本院卷第26、29頁）。
 (三) 95年度毒偵字第6925號追加起訴書、95年度毒偵字第7979號
    追加起訴書所載被告自94年4 月間起至95年4 月20日止施用
    第一級毒品海洛因之犯行，業經臺灣高等法院高雄分院於95
    年4 月20日以95年度上訴字第285 號判決有罪，且業已確定
    ，自為確定判決效力所及，本應依刑事訴訟法第302 條第1
    款為免訴之諭知，惟追加起訴意旨既認此部分與前開論罪科
    刑部分有集合犯之關係，爰不另為免訴之諭知。
 (四) 同上二份追加起訴書所載被告自94年4 月間起至94年12月16
    日施用第二級毒品甲基安非他命之犯行，業經本院94年12月
    16日以94年度訴字第3896號判決有罪，且業已確定，亦為確
    定判決效力所及，原亦應依刑事訴訟法第302 條第1 款為免
    訴之諭知，惟追加起訴意旨既認此部分與前開論罪科刑部分
    有集合犯之關係，爰不另為免訴之諭知。
據上論斷，應依刑事訴訟法第273 條之1 第1 項、第299 條第1
項前段，毒品危害防制條例第10條第1 項、第2 項、第18條第1
項前段，刑法第11條、第2 條第1 項前段、修正前刑法第56 條
、第47條、第51條第5 款，判決如主文。
中    華    民    國    95    年    12    月    29    日
                  刑事第六庭    法  官  林柏壽
以上正本證明與原本無異。
如不服本判決，應於判決送達後10日內，向本院提出上訴狀。
中    華    民    國    95    年    12    月    29    日
                                書記官  林國龍
附錄本案論罪科刑法條全文：
毒品危害防制條例第10條
施用第一級毒品者，處6 月以上5 年以下有期徒刑。
施用第二級毒品者，處3 年以下有期徒刑。
附表：
┌──────┬─────────────┬─────────────┬───────┬────┐
│相關變更條文│行為時法（下稱舊法）之內容│裁判時法（下稱新法）之內容│比  較  理  由│備    註│
├──────┼─────────────┼─────────────┼───────┼────┤
│連續犯：    │連續數行為而犯同一之罪名者│刪除                      │新法刪除連續犯│應適用較│
│(刑法第56條)│，以一罪論。但得加重其刑至│                          │規定，雖非犯罪│有利被告│
│            │二分之一                  │                          │構成要件之變更│之行為時│
│            │                          │                          │，但已影響行為│即舊法論│
│            │                          │                          │人刑罰之法律效│以連續犯│
│            │                          │                          │果，自屬法律有│        │
│            │                          │                          │變更。        │        │
├──────┼─────────────┼─────────────┼───────┼────┤
│累犯：      │受有期徒刑之執行完畢，或受│受徒刑之執行完畢，或一部之│受徒刑執行完畢│本案係故│
│(刑法第47條)│無期徒刑或有期徒刑一部之執│執行而赦免後，5年以內故意 │後5 年以內再犯│意再犯罪│
│            │行而赦免後，5 年以內再犯有│再犯有期徒刑以上之罪者，為│有期徒刑以上之│，新舊法│
│            │期徒刑以上之罪者，為累犯，│累犯，加重本刑至二分之一。│罪，含因故意或│並無不同│
│            │加重本刑至二分之一。      │                          │過失再犯之情形│，新法並│
│            │                          │                          │。修正後不含過│未較為有│
│            │                          │                          │失再犯罪。    │利。應逕│
│            │                          │                          │              │依舊法。│
├──────┼─────────────┼─────────────┼───────┼────┤
│定應執行刑  │宣告多數有期徒刑者，於各刑│宣告多數有期徒刑者，於各刑│新法對於有期徒│應適用行│
│(刑法第51條 │中之最長期以上，各刑合併之│中之最長期以上，各刑合併之│刑合併定應執行│為時之舊│
│第5款)      │刑期以下，定其刑期。但不得│刑期以下，定其刑期。但不得│刑之上限予以提│法      │
│            │逾20年。                  │逾30年。                  │高至30年，較舊│        │
│            │                          │                          │法上限20年不利│        │
├──────┼─────────────┴─────────────┴───────┴────┤
│整體比較結果│舊法較為有利                                                                    │
└──────┴────────────────────────────────────────┘


司法院資訊處製作；財團法人民間司法改革基金會備份。
